【裁判字號】    89,易,1275
【裁判日期】    891121
【裁判案由】    傷害等
【裁判全文】
臺灣桃園地方法院刑事判決                        八十九年度易字第一二七五號
    公  訴  人  臺灣桃園地方法院檢察署檢察官
    被      告  丙○○
                戊○○
右列被告因傷害案件，經檢察官提起公訴（八十八年度偵字第一一五六三號），本院
判決如左︰
    主  文
丙○○傷害人之身體，處有期徒刑貳月，如易科罰金，以參佰元折算壹日。鋁棒一支
沒收。戊○○傷害人之身體，處有期徒刑參月，如易科罰金，以參佰元折算壹日；扣
案之圓鍬一支沒收；被訴毀損部分無罪。
    事  實
一、戊○○因不滿丙○○將其所有之自小客車停在其位於桃園縣八德市○○路一七四
    巷二九號之家門口，乃於民國八十八年一月七日二十時三十分許（起訴書誤載為
    二月）攜帶其所有圓鍬一支至丙○○位在同路巷一九號住處，拍打丙○○住處之
    鐵捲門，欲與丙○○理論，引起丙○○之不悅持其所有之鋁棒出來，二人見面後
    一言不合，均基於普通傷害之故意，分持圓鍬及鋁棒攻擊毆打對方，導致戊○○
    受有頭部外傷併頭皮撕裂傷、左前臂及右手受有挫傷之傷害；丙○○受有頭部外
    傷併右顏面紅腫、左肩及左上臂瘀傷、右小腿多處點狀擦傷、右大腿趾擦傷之傷
    害。
二、案經丙○○、戊○○告訴由桃園縣警察局八德分局報告臺灣桃園地方法院檢察署
    檢察官偵查起訴。
    理  由
甲、有罪部分：
一、訊據被告戊○○、丙○○對於右揭時地互毆之事實坦承不諱，並經證人甲○○證
    述屬實，另有有診斷證明書二紙、相片附卷可稽，被告丙○○雖否認有傷害犯行
    ，辯稱：伊係出自正當防衛云云。惟按刑法上之正當防衛以遇有現在不法之侵害
    為前提，如不法侵害尚未發生，或侵害已過去，即無防衛可言，又二人互毆彼此
    成傷，不能證明熟先行侵害及侵害在持續中，均不得主張正當防衛。查：被告丙○○於本院審理時供稱：當天伊在家中看電視，聽到鐵捲門碰、碰聲，打開小鐵
    門看，戊○○即以拳頭攻擊其鼻樑，‧‧我母親拉我進去，我一時氣不過才拿球
    棒出而與之互毆等語。從而，依其所述之毆打事件之起始經過可知，被告戊○○
    出手毆打丙○○後，丙○○即被其母親拉入屋內，此時不法侵害業已過去，而被
    告戊○○又被阻隔於鐵捲門外，其續而隔門叫罵，對於在屋內之丙○○而言，亦
    無所謂現時不法侵害之事實存在，故丙○○忿而持鋁棒出門與戊○○互毆，依上
    說明，尚與正當防衛之要件不符，自不得執此主張阻卻其攻擊戊○○行為之違法
    性至明。事證已明，被告二人右揭傷害犯行，均堪以認定。
二、核被告二人所為，均係犯刑法第二百七十七條第一項前段之傷害罪。公訴意旨雖
    以；被告丙○○另有毆打丁○○○；被告戊○○另有毆打乙○○成傷之行為云云
    。然訊據被告戊○○、丙○○均堅決否認有此部分傷害，一致辯稱未毆打對方之
    母親等語。查：上開公訴人所指之傷害事實雖據告訴人丁○○○及乙○○於警偵
    訊及本院審理時指訴在卷，惟觀之偵查卷附告訴人所提出之診斷證明書載明：丁○○○傷勢為「左大腿挫傷」；乙○○之傷勢為「左足、右手臂挫傷」。而乙○○於警訊及本院審理時指稱：戊○○用手掐祝住其頸部，並持一把約一尺之鐵器
    ，抵住其背部等語；丁○○○則稱：其欲推戊○○回家，丙○○在後追打，所以
    就被打到後腰部等語。是依告訴人所述之被毆打情節，與其二人提出之診斷證明
    書所載之傷勢位置顯然不相吻合，已難遽採為不利被告二人之認定。參以證人甲○○於本院審理時經訊以：「有無看見二位被告攻擊對方之母親？」。證稱：「
    依那情形，應非刻意攻擊，只是打架進行中難免波及勸架之人等語。」。足見，
    被告二人所辯未毆打對方之母親乙節，應可採信。是其二人此部分之犯行，自屬
    不能證明，惟因公訴人認與前述經判決有罪之部分，具有想像上競合犯之裁判上
    一罪之關係，爰不另為無罪之諭知，附此敘明。爰審酌被告二人之素行，事件之
    起因為戊○○所挑起，犯罪時所受之刺激、犯罪之手段、被害人所受傷害程度及
    犯罪後之態度等一切情狀，量處如主文所示之刑，並諭知易科罰金之折算標準。
    圓鍬一支及鋁棒一支，分為被告戊○○及丙○○所有，業據其二人自承在卷，為
    供其二人傷害犯罪所用之物，應依法宣告沒收。
乙、無罪部分：
一、公訴意旨詳如起訴書（如附件）。
二、按犯罪事實應依證據認定之，無證據不得推定其犯罪事實，又不能證明被告犯罪
    者，應諭知無罪之判決，此於刑事訴訟法第一百五十四條及同法第三百零一條第
    一項定有明文。又按事實之認定，應憑證據，如未能發現相當證據，或證據不足
    以證明，自不能以推測或擬制之方法，以為裁判基礎，最高法院四十年台上字第
    八六號著有判例可循。又認定不利於被告之事實，須依積極證據，苟積極證據不
    足為不利於被告事實之認定時，即應為有利被告之認定，更不必有何有利之證據
    ，亦有最高法院三十年上字第八一六號判例可資參照。所謂「積極證據足以為不
    利被告事實之認定」，根據同院七十六年台上字第四九八六號判例意旨，係指據
    為訴訟上證明之全盤證據資料，在客觀上已達於通常一般之人均不致於有所懷疑
    ，而確信被告確曾犯罪之程度，若未達到此一程度，而有合理懷疑之存在時，即
    無從為有罪之認定。
三、本件公訴人認被告戊○○涉嫌刑法第三百五十四條之毀損罪，係以告訴人乙○○
    之指訴及其提出之相片、鑿子為要其主要之論據，固非無見。訊據被告戊○○堅
    決否認有公訴人所指之毀損犯行。經查：依同案被告即告訴人乙○○之子丙○○
    上開毆打事件起始之經過之陳述可知，當天丙○○係於家中看電視，聽到鐵門有
    敲擊聲，始打開小門探詢究竟，旋即發生毆打事件。而觀之卷附相片亦可窺見乙○○家之鐵捲門係密閉式，於關閉之情況下，無法從屋內看到屋外景觀，由是可
    知，告訴人乙○○與其子丙○○既係聞聲始開門探視屋外發生何事，旋即與被告
    戊○○發生互毆情事，衡諸上情，告訴人與其子顯不可能目睹被告戊○○毀鐵門
    上信箱蓋之經過。從而，其二人對於被告如何持鑿子破壞鐵門雖言之鑿鑿，然既
    存有與事實不可能之暇疵，已難遽採為不利於被告之認定。抑有進者，依卷附告
    訴人所提出之相片，並其家中之鐵捲門信箱口附近，亦併無遭鑿子敲打破壞之痕
    跡，是被告戊○○辯稱：並未破壞告訴人之鐵捲門乙節，亦可採信。至告訴人家
    中鐵捲門之信箱蓋有掉落之情事，或係因被告拍打鐵捲門所致，然刑法上之毀損
    罪僅處罰故意犯，被告戊○○既未刻意破壞鐵捲門上之信箱蓋，而依上開鐵捲門
    上並無凹陷損害之情形，足見其拍打時所用之力道亦非強勁，應無導致鐵捲門上
    之信箱蓋掉落之預見。從而，尚難認具毀損罪之主觀要件，自亦不得以該罪相繩
    。此外，復查無其他積極證據，足認被告有公訴人所指之犯行，爰依法諭知無罪
    之判決。
三、據上論斷，應依刑事訴訟法第二百九十九條第一項前段、第三百零一條第一項、
    刑法第二百七十七條第一項、第四十一條、第三十八條第一項第二款、罰金罰鍰
    提高標準條例第一條前段、第二條判決如主文。
本案經檢察官何祖舜到庭執行職務。
中      華      民      國      八十九      年    十一    月    二十一  日
                                  臺灣桃園地方法院刑事第二庭
                                      法  官  江振義
右正本證明與原本無異。
如不服本判決，應於判決送達後十日內向本院提出上訴狀( 應附繕本 )，上訴於
臺灣高等法院。
                                      書記官  李劍龍
中        華        民        國   八十九   年   十一   月    二十七    日
附論罪科刑依據之法條：
刑法第二百七十七條第一項：
傷害人之身體或健康者，處三年以下有期徒刑，拘役或一千元以下罰金。


司法院資訊處製作；財團法人民間司法改革基金會備份。
